臺灣新竹地方法院刑事判決　　　　　　　　　　　　　九十年度交訴字第一二四號
　　公　訴　人　臺灣新竹地方法院檢察署檢察官
　　被　　　告　丙○○
　　選任辯護人　徐國楨律師
　　　　　　　　曾能煜律師
右列被告因過失致死案件，經檢察官提起公訴（九十年度偵字第二八四八號），本院
判決如左：
    主  文
丙○○無罪。
    理  由
一、公訴意旨略以：被告丙○○為計程車司機，係從事業務之人，於民國八十九年十
    一月六日凌晨二時十五分許，駕駛車號二Ｐ─二０八號營業用自小客車，搭載乘
    客乙○○由新竹市○○街穿越經國路往民權路方向行駛時，本應注意汽車行駛至
    交叉路口應遵守道路交通號誌，而依當時情形又無不能遵守之事由，竟於四面燈
    號全紅時段闖越紅燈行駛，適被害人陳志豪騎乘車號ＩＳＸ─二三０號機車沿經
    國路北上，未依紅燈號誌減速停車，致於路口前發現前方被告丙○○之計程車橫
    向穿越馬路時，緊急煞車失控而倒地滑行，嗣經証人乙○○告知路口發生事故，
    被告丙○○始返回路口打電話通知救護車將被害人陳志豪送往行政院衛生署新竹
    醫院急救，再轉送板橋中英醫院加護病房，惟至同年月十六日七時四十分許，被
    害人陳志豪仍因頭部鈍力傷不治死亡，案經陳志豪之母甲○○告訴偵辦，因認被
    告丙○○所為涉犯刑法第二百七十六條第二項之業務過失致死罪云云。
二、按犯罪事實應依證據認定之，無證據不得推定其犯罪事實；又不能證明被告犯罪
    或其行為不罰者，應諭知無罪之判決，刑事訴訟法第一百五十四條、第三百零一
    條第一項，分別定有明文。又認定不利於被告之事實，須依積極證據，苟積極證
    據不足為不利於被告事實之認定時，即應為有利於被告之認定；且事實之認定，
    應憑證據，如未能發現相當證據，或證據不足以證明，自不能以推測或擬制之方
    法，以為裁判基礎；而認定犯罪事實所憑證據，雖不以直接證據為限，間接證據
    亦包括在內；然而無論直接或間接證據，其為訴訟上之證明，須於通常一般之人
    均不致有所懷疑，而得確信其為真實之程度者，始得據為有罪之認定，若其關於
    被告是否犯罪之證明未能達此程度，而有合理性懷疑之存在，致使無從形成有罪
    之確信，根據「罪證有疑，利於被告」之證據法則，即不得遽為不利被告之認定
    （最高法院三十年上字第八一六號、四十年台上字第八六號、七十六年台上字第
    四九八六號等判例參照）。再過失致死罪之成立，須被告有應注意、能注意而不
    注意之過失行為，如其雖有應注意之義務，然依當時情形如顯非其所能注意而不
    注意者，自難令負過失責任，更不能課行為人以過失致死罪責，另刑法上之過失
    ，其過失行為與結果間，在客觀上有相當因果關係始得成立，所謂相當因果關係
    ，係指依經驗法則，綜合行為當時所存在之一切事實，為客觀之事後審查，認為
    在一般情形下，有此環境、有此行為之同一條件，均可發生同一之結果者，則該
    條件即為發生結果之相當條件，行為與結果即有相當之因果關係。反之，若在一
    般情形下，有此同一條件存在，而依客觀之審查，認為不必皆發生此結果者，則
    該條件與結果不相當，不過為偶然之事實而已，其行為與結果間即無相當因果關
    係（最高法院著有七十六年度台上字第一九二號判例參照），亦即所謂相當因果
    關係，係指由結果看條件，可認結果係條件所引起者；而由條件看結果，可預認
    條件能引起結果，則該條件始為相當條件，與結果間具有因果關係。
三、公訴人認被告涉犯刑法第二百七十六條第二項之業務過失致死罪，係以大都會理
    容院提供之錄影帶及證人即新竹市政府交通局交通工程管理課號誌維修員周春福
    之証詞，顯示被害人行進方向燈號雖持續為紅燈，然依該路段之交通控制中心燈
    號時相表秒差計算，被告由國華街駛入經國路口時，燈號已轉為紅燈，故被告有
    闖越紅燈之行為，並被害人陳志豪係頭部鈍力傷致死，有相驗屍體証明書及驗斷
    書在卷足憑等為其論據。
四、訊據被告丙○○對於在右揭時、地行經該地及被害人陳志豪因車禍事故死亡之事
    實固坦承不諱，惟堅決否認涉有前開犯行，辯稱當時其行進方向為綠燈，駛離路
    口後聽到機車倒地聲，方返回協助叫救護車將機車騎士送醫，並未與被害人發生
    撞擊，伊並無過失等語。經查：
（一）本件被害人騎乘之機車於事故發生時，在現場留有長達五．八公尺之刮地痕，
      且機車位置與血跡位置相距二十六．一公尺，顯見當時其行車速度應甚快，方
      會於倒地後留下前開相距甚長之距離，則本件被告與被害人於事故發生時若雙
      方確有發生碰撞，按之常理，當會於碰撞雙方之車上留下撞擊痕跡，然本件被
      告所駕駛之計程車及死者所騎乘之車牌號碼ＩＳＸ─二三０號重型機車均無明
      顯撞擊痕跡，有相片在卷可稽，且經新竹市警察局鑑識組採証結果，檢視該車
      牌號碼二Ｐ─二０八號計程車，外觀僅右後車輪近油箱處發現有一處明顯凹陷
      ，造成右後車體與保險桿有寬約一公分之縫隙，與左後正常車體與保險桿間距
      離０．五公分不同，其餘車身部分並未發現有其他可疑痕跡，而ＩＳＸ─二三
      ０號機車車頭整流罩完整，右側及左側整流罩下緣有刮擦痕跡，未發現外來油
      漆轉移現象，機車二側手把皆有刮擦痕，亦未發現外來油漆轉移現象，有該局
      九十年五月十一日竹市警刑四第二二七五七號鑑驗通知書及相片在卷可查，又
      計程車上於事故發生前原即有凹痕，亦經証人黃弘義、黃國文及盧鴻燿結証在
      卷，而前開証人所述均尚符常理，當可信為實在，且亦與被害人所騎乘機車上
      並無任何外來油漆之情形相符，故依被告所駕駛計程車與死者機車之外觀，均
      無法認定被告所駕駛車輛與死者騎乘之機車有碰撞之情形，則死者縱係因車禍
      事故而死亡，亦與被告之駕駛前開車輛行經事故地點無因果關係甚明。
（二）又依照被告及死者行進方向判斷，若機車果有撞及被告駕駛車輛之右後側，則
      依碰撞之原理，機車應係反彈回被告車輛之右側方向（因被告所駕駛為自小客
      車，而被告害人所駕駛為機車，二車重量有差異）或倒停在碰撞發生地點附近
      ，且因當時被告車輛係在行進中，若被告車速甚快，配合死者機車之速度，則
      機車倒向位置應不會在死者行車之方向，而應係往被告行車方向，即靠近民權
      路口之方向，然參以卷附道路交通事故調查報告表所示，事故發生後，於現場
      死者行車方向靠近外側車道處留有血跡，而機車係倒放在距血跡處往北二十六
      ．一公尺處，且係於內側及外側車道中，均非在被告行車方向，而係在被害人
      原先行車之方向，顯然被害人機車於倒地時除與地面磨擦之阻礙外，並未有其
      他障礙或阻擋，方於倒地後仍繼續往其行車方向之北上車道處行進，由此亦顯
      見未能証明被告與死者之機車有發生碰撞之情形。
（三）另卷附之錄影帶經勘驗，計程車出現時，經國路號誌為紅燈，且待綠燈出現時
      ，計程車已過經國路，有偵查中之勘驗筆錄一紙在卷可查，而經本院亦勘驗同
      卷案發時大都會理容院所錄得之畫面，在事故發生當日之二時十五分二十三秒
      時，經國路北上車道已係紅燈，二十五秒至二十六秒初時仍係紅燈，且國華街
      方向亦未見被告所駕駛之黃色計程車，至二十六秒後時，見被告車輛由國華街
      方向穿越經國路，車身甫過分隔島，當時經國路方向仍係紅燈，至二十八秒時
      經國路方向轉為綠燈，被告所駕駛車輛已不在畫面上，二十七秒時被告車輛尚
      在錄影帶右方位置，有本院勘驗筆錄在卷可稽，而証人周春福於本院勘驗錄影
      帶時在場，並結稱該號誌係標準二時相號誌口，黃燈時間為三秒，全紅為二秒
      ，綠燈為週期性，依錄影帶之時間推算，二十八秒時經國路為綠燈，往前推二
      十六秒時四面八方均係紅燈，而國華街黃燈係自二十三秒至二十六秒間，二十
      八秒後國華街為紅燈等語，即本件事故現場於二時十五分二十三秒前，被告行
      駛之國華街方向為綠燈，二十六秒往前推三秒為黃燈，則二十六及二十七秒時
      國華街方向與經國路方向均應為紅燈，被告所駕駛之計程車既係於二十六秒後
      之時間出現於經國路分隔島處，再參以經國路寬約三十公尺，國華街口至分隔
      島之距離約十五公尺左右，並參以被告車速若在四十至六十公里間，約需二至
      三秒之時間始得自國華街口至該分隔島處，且因綠燈前有二秒之清除路口時間
      ，即此二秒內四方路口之燈號均呈紅燈，而被告之車輛既係於二十六秒末時出
      現於經國路之分向島處，亦即被告所駕駛之車行至分向島時，其原本行駛之國
      華街方向燈號方轉為紅燈，故而其自國華街出來時其行進方向應非係紅燈，再
      參以被告所駕駛之車輛穿越經國路北上車道所花之時間，依前揭錄影帶所示約
      有一秒鐘，故被告辯稱當時其行進方向係綠燈如前所述，亦不可採，蓋燈號轉
      變為紅燈之前應為黃燈，而依當時係凌晨時段，經國路車輛較少，且當時該處
      亦尚未設停等區，有新竹市政府函在卷可查，並無辯護人所述之自停等區始起
      算之情形，再依証人乙○○所描述被告行車之方式，被告當時車速應不可能如
      其所述之需三秒鐘以上方得通過該路段，亦即被告不可能於二時十五分二十三
      秒前即自國華街穿越經國路，故被告於此所述尚有不實之處，其當時應係搶黃
      燈行經該路段甚明，即被告應係於搶在黃燈變換為紅燈前穿越經國路，亦即被
      告係於黃燈時穿越經國路，被告雖係於黃燈時段駛入路口，然黃燈係用以警告
      車輛駕駛人及行人，表示紅色燈號即將顯示，屆時將失去通行權，此為道路交
      通標誌標線號誌設置規則第二百零六條之規定，故被告於黃燈時通過該路段尚
      非無通行權，且依錄影帶所示，經國路南北向之燈號於二十八秒時始由紅燈轉
      換為綠燈，而事故發生之時間係在二十八秒之前，故而被害人於行駛至該路段
      時，顯然其行車方向之經國路係紅燈，被害人係於其行進方向為紅燈時經此路
      段，其並無路權甚明，況其煞停係因見紅燈且車速過快緊急煞車而翻覆或有其
      他事由，尚無法由錄影帶所示被告行進方向之燈號即得認定，然被害人行駛方
      向當時並無路權，其縱因見被告車輛行該處，煞避不及而緊急煞車致肇事，亦
      難因而認與被告之行為有因果關係甚明，本件經送臺灣省竹苗區車輛行車事故
      鑑定委員會鑑定，亦同此見解，有該委員會鑑定意見書在卷可稽。
（四）況再自証人許建竹於警訊中証稱伊駕駛黑色轎車行駛經國路南下接近國華街經
      國路口約十餘公尺距離，一部黃色計程車從國華街出來穿越經國路從其前面經
      過，該計程車行至經國路北上車道聽聞車輛煞車聲約二秒即看到一機車騎士彈
      起車身落地，但有看見計程車折返機車現場，未聽到撞擊聲等語，顯然亦無法
      証明被害人之死亡與被告駕車行經該處有關，雖証人於偵查中供稱已忘記其行
      車方向之號誌等語，然自其於警訊中供稱距國華街約十餘公尺前見計程車穿越
      經國路及見機車騎士彈起及計程車折返現場等敘述，顯見當時証人係因其行車
      方向係紅燈，方可能停留於該處，並目擊當時約五秒鐘左右所發生之事故，亦
      足証明被告行車方向當非係紅燈，否則此異常之狀況，亦當係目擊車禍事故時
      不可能忘記之事實，更足以認定被告當時應未有闖越紅燈之行為甚明。
（五）至証人乙○○於警訊中証稱：伊搭乘被告所駕計程車，從國華街穿越經國路北
      上車道時，正與朋友通行動電話，身體感覺車輛有碰撞抖動即回頭察看一機車
      騎士彈起身體脫離機車落地，繼續行駛約三十餘公尺，告訴司機有撞到人，方
      煞車折返現場，並即通知車行再通知一一九，且表明要她幫忙做証，機車碰撞
      計程車右側後方，騎士未戴安全帽等語，於偵訊時則証稱（相卷第十四頁）當
      時係自國華街口上車要往民權路方向，還在經國路上，過了中央分隔島紅綠燈
      ，碰撞前計程車並無剎車聲，碰撞後伊頭往右後方看，死者倒在斑馬線前不遠
      ，伊看到時，死者整個人彈起來後再掉落，並未看到機車，司機在伊告知撞到
      人時先是很驚訝後剎車，並回頭去看，車速一般，不確定車速，亦不確定號誌
      為何，未聽到碰撞聲，僅感覺車身有晃動，司機有要伊作証稱當時其行車方向
      係綠燈等語，於九十年六月十一日偵訊中証稱當時並未感覺或聽到計程車有碰
      撞聲，僅覺得有搖晃等語，然其於本院時則結稱穿越經國路要到民權路時，車
      子有輕微搖動，有碰撞的感覺，往後看即看到機車騎士飛起來，且所搭車輛穿
      越經國路時有加速衝過去，但當時在講電話，未注意看號誌等語，其雖於警訊
      及本院訊問時均供稱感覺車輛有受撞擊，然若兩車確有發生撞擊，且如其所述
      之被害人當時有彈起之情形，則撞擊力道應甚大，實不可能未於車上留撞擊之
      痕跡，此亦已如前述，且應非僅係「感覺」車身有晃動，而應係明確感受到車
      輛受撞擊之情形，故依証人乙○○所述，被告之車輛至多亦係於被害人因煞停
      不及倒地後受波及，即可能係機車滑行時觸及被告駕駛車輛之輪胎部位，故造
      成車輛有些許之晃動，此亦核與証人林文斌於偵查中結稱之伊並未看到車禍，
      但門口小弟告知死者車速很快，在路口前先滑倒，機車滑倒滑行時有碰到計程
      車，且原始錄影帶為死者朋友取走，死者朋友告知死者當時急著要去拿東西，
      到路口時見橫向有計程車，自己緊張急剎車，自己跌倒等語大致符合，故依証
      人乙○○前開証述，實亦無法証明被告當時確有與死者機車發生碰撞，更無法
      以此推論被害人之死亡與被告駕車行經該地有因果關係甚明。
（六）至告訴人指稱証人所述死者落地前曾彈起，故縱被告未撞及被害人，參以被害
      人車輛因被告之闖紅燈有緊急煞車，故被告亦應負過失責任云云，惟經查，被
      害人當時有闖越紅燈之事實堪以認定，則其緊急煞車當係因其行車方向係紅燈
      所致，與被告駕車行經該處並無因果關係，依當時之情形，顯非被告所能注意
      而不注意，自難令負過失責任甚明。
綜上所述，被告前開所辯尚堪信為實在，此外復查無其他積極証據足資証明被告前開
所為涉有業務過失致死犯行，自應為無罪之諭知。
據上論斷，應依刑事訴訟法第三百零一條第一項，判決如主文。
本件經檢察官劉邦繡到庭執行職務。
中      華      民      國      九十一      年    十    月    三十一    日
                                臺灣新竹地方法院交通法庭
                                    法  官  王紋瑩
右正本證明與原本無異。
如不服本判決應於判決送達後十日內向本院提出上訴狀( 須附繕本 )。
告訴人或被害人對於判決如有不服具備理由請求檢察官上訴者，其上訴期間之計算係
以檢察官收受判決正本之日期為準。
                                    書記官  馮玉玲
中      華      民      國      九十一      年    十    月    三十一    日
